【裁判字號】    95,交聲,106
【裁判日期】    950712
【裁判案由】    聲明異議
【裁判全文】
臺灣高雄地方法院刑事交通事件裁定       95年交聲字第106號
原處分機關  交通部公路總局高雄區監理所
異  議  人  乙○○○
上列異議人即受處分人因違反道路交通管理處罰條例案件，對於
交通部公路總局高雄區監理所民國95年2 月3 日高監自字第裁80
-ACV313792號裁決書聲明異議（原舉發通知單：台北市政府警察
局北市警交大字第ACV313792號），本院裁定如下：
    主  文
原處分撤銷。
乙○○○不罰。
    理  由
一、本件異議意旨略以：原處分機關依台北市政府警察局移送之
    北市警交大字第ACV313792 號舉發通知單，認伊於民國94年
    11 月20 日15時43分許，駕駛8S-8071 號自用小客車行經於
    台北市○○○路及松江路口附近時，未繫安全帶，拒絕停車
    接受稽查而逃逸，因而裁罰伊新台幣4500元，然經伊向實際
    使用該車之兒子甲○○探詢，甲○○表示並未於上開時地為
    上開違規行為，故原處分認事用法有誤，爰依法提出異議等
    語。
二、按依行政程序法第43條規定「行政機關為處分或其他行政行
    為，應斟酌全部陳述與調查事實及證據之結果，依論理及經
    驗法則判斷事實之真偽，並將其決定及理由告知當事人」之
    意旨，得認人民有無違反法律上義務，仍應由行政處分機關
    負舉證責任；且行政訴訟法第136 條亦規定準用民事訴訟法
    第277 條「當事人主張有利於己之事實者，就其事實有舉證
    之責任。但法律別有規定，或依其情形顯失公平者，不在此
    限」之規定；又道路交通管理處罰條例第89條規定「法院受
    理有關交通事件，準用刑事訴訟法之規定；其處理辦法，由
    司法院會同行政院定之」，道路交通案件案件處理辦法第4
    條第1 項規定「聲明異議案件之處理，除準用刑事訴訟法有
    關規定外，依本辦法之規定處理之」，而刑事訴訟法第154
    條第2 項則規定「犯罪事實應依證據認定之，無證據不得認
    定犯罪事實」，是綜據上述，行政處分機關就人民有無違反
    法律上義務之事實應負舉證責任甚為明灼。
三、經查：
  (一)原處分機關依台北市政府警察局移送之北市警交大字第ACV3
    13792 號舉發通知單，認系爭車輛之駕駛人於上開時地未繫
    安全帶，拒絕停車接受稽查而逃逸，因而於95年2 月3 日依
    道路交通管理處罰條例第60條第1 項、第31條第1 項裁罰新
    台幣4500元，有上開案號裁決書、舉發通知單在卷可稽。
  (二)而原處分機關認異議人於上開時、地違規之事實，無非以舉
    發警員之書面記載、舉發照片1 幀為據，然經本院依職權傳
    喚駕駛人甲○○到庭訊問結果，其對於上開犯行均堅決否認
    ，且觀諸系爭舉發照片內容，僅係系爭車輛行進駕駛之畫面
    ，然無法辨識其內之駕駛人究有無繫上安全帶，更無法進而
    得悉該駕駛人究有無違規遭警攔停而未停逃逸，此外，系爭
    案件舉發之警員經本院依法傳喚後，亦無正當理由未到庭，
    以致異議人無法當庭與之對質或對之詰問，則其於審判外所
    製作之上開舉發通知單內容是否全然屬實，即有疑問。綜上
    ，原處分機關並未提出積極證據證明異議人確有如裁決書所
    述之違規事實，參酌前揭說明，原處分機關未善盡舉證責任
    而遽予裁罰，尚有未洽。從而，本件異議人之異議為有理由
    ，原處分應予撤銷，另諭知異議人不罰。
四、據上論結，應依道路交通案件處理辦法第20條前段，裁定如
    主文。
中    華    民    國    95    年    7     月    12    日
                  交通法庭    法  官  蔡川富
以上證明與原本無異。
如不服本裁定應於送達後5日內向本院提出抗告狀。
中    華    民    國    95    年    7     月    12    日
                                書記官  王治華


司法院資訊處製作；財團法人民間司法改革基金會備份。
